【裁判字號】    97,親,7
【裁判日期】    970611
【裁判案由】    確認親子關係不存在
【裁判全文】
臺灣臺北地方法院民事判決                 97年度親字第7號
原      告  乙○○
            丙○○
            戊○○
共      同
訴訟代理人  林達傑律師
被      告  丁○○
訴訟代理人  甲○○
上列當事人間請求確認親子關係不存在事件，本院於民國97年5
月28日言詞辯論終結，判決如下：
    主      文
原告之訴駁回。
訴訟費用由原告負擔。
    事實及理由
一、原告聲明求為判決：確認被告丁○○（男，民國65年7月5日
    生，身分證統一編號：Ｚ000000000號）與陳村林（男，民國
    ○○年○月○○日生，身分證統一編號：Ｚ000000000號）間之親
    子關係不存在。並主張：
（一）原告乙○○與訴外人陳村林係於民國72年1月15日結婚，
      婚後育有子女即原告戊○○、丙○○。而原告乙○○與陳
      村林結婚之前，雖曾聽聞陳村林曾與被告之母甲○○於65
      年3月6日結婚、71年8月27日離婚等之情事，但從不知甲○○曾於65年7月5日生下被告，且嗣因甲○○與陳村林結
      婚發生準正效果，而視被告為陳村林之親生子女。迨陳村
      林於93年3月11日死亡，原告乙○○於93年10月間因辦理
      陳村林房地繼承事宜，經地政事務所通知補正陳村林與被
      告之母親甲○○離婚時之戶籍謄本時，始發現其事。
（二）原告乙○○於與陳村林結婚伊始，共同於72年1月15日將
      戶籍遷至其老家彰化縣溪湖鎮頂庄巷31號陳村林父親陳振
      評戶內，並於72年3月1日遷出，其間，無論從其戶籍資料
      或在家人口中，均無法得知陳村林與前妻甲○○生有被告
      。且88年4月19日陳村林之母陳黃卻過世時，由陳村林所
      發之訃聞，亦未列有被告。
（三）另陳村林生前同居人即訴外人黃素盆於另案由被告告原告
      乙○○偽造文書案件之偵查程序，亦曾證稱：陳村林於生
      前曾經告知伊懷疑被告並非其血統等語。且被告於95年間
      ，於原告與訴外人黃素盆就台灣高等法院94年上字第896
      號交付遺贈事件，亦出面主張根據戶籍謄本所載，伊因準
      正而為陳村林之子女，對於陳村林之遺產應有繼承權時，
      即為原告所否認，並要求被告應為DNA 鑑定，而為被告所
      拒。又於陳村林生前與被告之母甲○○因離婚事件於71年
      3 月24日所具之準備書狀亦載稱：「.. 被 告（甲○○）
      當時身已懷胎（孩子血統還待驗證）」等語。在在顯示被
      告並非陳村林所生之子女。
（四）因被告依據其母親與陳村林結婚所發生之準正法律效果，
      主張伊為陳村林之婚生子女，並向台灣基隆地方法院95年
      重家訴字第2號訴請確認其繼承權，請求分配遺產，致使
      原告等身分上之權利處於不安之狀態，原告等自有受確認
      判決之法律上利益，爰依民事訴訟法第247條規定及最高
      法院著有86 年台上字第1908號判例意旨，請求確認被告
      丁○○與陳村林間之親子關係不存在。
二、被告聲明求為判決：駁回原告之訴。並抗辯：被告確為陳村
    林所生之子女，請求原告戊○○、丙○○與被告共同檢驗
    DNA，以明事實等語 。
三、按現行民事訴訟法中親子關係事件之規定，雖未定有確認親
    子關係訴訟之類型，但親子關係存否，不僅涉及相關當事人
    身份關係之確定，同時對於例如親權、扶養、法定代理甚至
    繼承等法律關係之成立或存在與否，皆產生重要之關連，是
    以親子關係存在與否之確定，所牽涉者並非僅係單純之法律
    事實，同時本類訴訟之標的即為身份上法律關係存否之確認
    ，因而向來學說及實務上之見解皆承認親子間身份關係可以
    作為確認訴訟之標的（楊建華著「民事訴訟法要論」第475
    頁，最高法院62年度第3 次民庭庭推總會決議（八）參照）
    。又確認法律關係之訴，非原告有即受確認判決之法律上利
    益者，不得提起之，民事訴訟法第247 條第1項 定有明文。
    而此所謂即受確認判決之法律上利益，係指因法律關係之存
    否不明確，致原告在私法上之地位有受侵害之危險，而此項
    危險得以對於被告之確認判決除去之者而言，故確認法律關
    係存否之訴，苟具備前開要件，即得謂有即受確認判決之法
    律上利益，最高法院42年度台上字第1031號判例意旨可供參
    照。經查，本件原告主張被告並非陳村林與甲○○所生之子
    女，不因準正而與陳村林發生親子關係，故陳村林與被告間
    實際上並無親子血緣關係，但被告之戶籍資料現仍登記其生
    父為陳村林，而陳村林於93年3 月11日死亡，被告得否繼承
    陳村林之遺產取決與其間是否存有親子關係，該不明確之親
    子關係，致原告等在私法上之地位有受侵害之危險，而該危
    險得以確認判決除去之，故原告自得起訴除去此不實之親子
    關係，故應認本件有即受確認判決之法律上利益，合先敘明
    。
四、復按親子關係之認定，應以科學方式就系爭親子雙方進行鑑
    定（如血型、ＤＮＡ遺傳基因檢測等方式）為之，而經兩造
    囑請臺大醫院就被告與陳村林有無親子血緣關係進行鑑定，
    臺大醫院所出具之血緣鑑定報告書其鑑定結果如下：「丙○○與丁○○於97年4 月7 日接受DNA 血緣關係鑑定，結果顯
    示丙○○與丁○○半手足機率為98.334246%，丙○○與丁○○的Y 染色體DNA STR 單倍型分析結果一致，故無法排除來
    自同一父系之血緣關係」，且兩造就鑑定結果並無意見。是
    以，就鑑定結果顯示無法排除丙○○與丁○○係來自同一父
    系之血緣關係，即被告與陳村林間親子關係存在。從而，原
    告起訴請求確認被告丁○○與陳村林間之親子關係不存在，
    並無理由，其訴應予駁回。
五、訴訟費用負擔之依據：民事訴訟法第78條。
中    華    民    國    97    年    6     月    11    日
                        家事法庭法  官  黃桂興
以上正本係照原本作成。
如對本判決上訴，須於判決送達後20日之不變期間內，向本院
提出上訴狀，並繳納上訴裁判費新臺幣4,500元。
中    華    民    國    97    年    6     月    11    日
                                書記官  陳俐妙


司法院資訊處製作；財團法人民間司法改革基金會備份。
